臺灣彰化地方法院刑事判決　　　　　　　96年度交訴字第40號
公　訴　人　臺灣彰化地方法院檢察署檢察官
被　　　告　甲○○
上列被告因過失致死案件，經檢察官提起公訴（96年度偵字第11
03號），被告於本院準備程序中就被訴事實為有罪之陳述，經本
院合議庭裁定由受命法官獨任依簡式審判程序審理，判決如下：
    主    文
甲○○從事業務之人，因業務上之過失致人於死，處有期徒刑拾
月，緩刑年。
    犯罪事實及理由
一、本件犯罪事實除補充如下外，其餘均與檢察官起訴書之記載
    相同，茲引用之（如附件）：
  (一)甲○○為重機械修護工，平時以駕駛附載大型重機械維修工
    具（如發電機、空氣壓縮機等）之車輛為客戶進行重機械維
    修為業，駕駛車輛為其執行主要業務所附隨，與主要業務具
    有直接、密切關係之準備工作與輔助事務，乃從事駕駛業務
    之人。
  (二)甲○○於肇事後未被有偵查犯罪職權之機關或公務員發覺前
    ，即主動請同車之丁素琴撥打電話報警，並向據報到場處理
    之彰化縣警察局彰化分局警員許文成自首為肇事者，接受裁
    判。
二、本件證據及論據除補充如下外，其餘亦均與檢察官起訴書之
    記載相同，茲引用之（如上附件）：
  (一)彰化縣警察局彰化分局芬園分駐所職務報告書、受理各類案
    件紀錄表及道路交通事故談話紀錄表影本各1 份。
  (二)被告甲○○於本院準備程序及審理時之自白。
  (三)按刑法上所謂業務，係指個人基於其社會地位繼續反覆所執
    行之事務，包括主要業務及其附隨之準備工作與輔助事務在
    內。此項附隨之事務，並非漫無限制，必須與其主要業務有
    直接、密切之關係者，始可包含在業務概念中，而認其屬業
    務之範圍（最高法院89年臺上字第8075號判例意旨參照）。
三、被告行為後，刑法於民國94年2 月2 日修正公布、刑法施行
    法於95年6 月14日修正公布，並均於95年7 月1 日施行，關
    於本案應適用之新、舊法，茲比較如下：
  (一)刑法第2 條第1 項規定，係規範行為後法律變更所生新舊法
    律比較適用之準據法，於95年7 月1 日刑法施行後，應適用
    刑法第2 條第1 項之規定，為「從舊從輕」之比較（最高法
    院95年5 月23日第8 次刑事庭會議決議第1 點第1 項參照）
    。
  (二)刑法第276 條第2 項業務過失致死罪，法定刑得併科3 千元
    以下罰金，依修正後刑法施行法增訂第1 條之1 規定：「中
    華民國94年1 月7 日刑法修正施行後，刑法分則編所定罰金
    之貨幣單位為新臺幣。94年1 月7 日刑法修正時，刑法分則
    編未修正之條文定有罰金者，自94年1 月7 日刑法修正施行
    後，就其所定數額提高為30倍。但72年6 月26日至94年1 月
    7 日新增或修正之條文，就其所定數額提高為3 倍」及刑法
    第33條第5 款修正為：「主刑之種類如下：五、罰金：新臺
    幣1 千元以上，以百元計算之」等規定，是依修正後之法律
    ，刑法第276 條第2 項業務過失致死罪所得科處之罰金刑最
    高為新臺幣9 萬元、最低為新臺幣1 千元；然依被告行為時
    之刑罰法律，即罰金罰鍰提高標準條例第1 條前段規定之提
    高倍數10倍、現行法規所定貨幣單位折算新臺幣標準第2 條
    規定以新臺幣元3 倍折算之及修正前刑法第33條第5 款規定
    之罰金最低額1 元計算，該罪之罰金刑最高額雖與新法同為
    新臺幣9 萬元，然最低額已有不同。因此，比較上述修正前
    、後之法律，自以被告行為時關於科處罰金刑之法律較有利
    於被告。
  (三)刑法第62條將自首「必減」其刑，修正為「得減」其刑，此
    項變動雖屬刑罰裁量之事項，然已影響行為人之刑罰法律效
    果，係屬新修正刑法第2 條第1 項之法律變動，而被告自首
    時間係於95年7 月1 日修正刑法施行前，自應為新舊法之比
    較（最高法院95年第8 次刑事庭會議決議第6 點第1 項第1
    款參照），因舊法係規定「必減」其刑，自以舊法較有利於
    被告。
  (四)依刑法第2 條第1 項規定為新舊刑法比較時，應就罪刑有關
    之共犯、未遂犯、連續犯、想像競合犯、牽連犯以及累犯加
    重、自首減輕、暨其他法定加減原因（如身分加減）與加減
    例等一切情形，綜其全部之結果，而為比較，再適用有利於
    行為人之法律處斷，而不得一部割裂分別適用不同之新舊法
    （最高法院24年上字第4634號判例意旨、95年第8 次刑事庭
    會議決議第1 點第4 項參照）。經綜合比較新、舊法之結果
    ，以被告行為時之舊法較有利於被告，依刑法第2 條第1 項
    前段規定，本案自應一體適用被告行為時之法律即修正前刑
    法第33條第5 款、第62條，罰金罰鍰提高標準條例第1 條前
    段，現行法規所定貨幣單位折算新臺幣條例第2 條之規定。
四、量刑理由：
  (一)查被告於肇事後未被有偵查犯罪職權之機關或公務員發覺前
    ，即請同車之丁素琴主動撥打電話報警，並向據報到場處理
    之警員自首為肇事者，為對於未發覺之罪自首而接受裁判，
    應依修正前刑法第62條前段規定減輕其刑。
  (二)爰審酌被告過失犯行造成被害人死亡之結果，所生危害實屬
    重大，惟肇事後已與被害人家屬達成和解，賠償被害人家屬
    （有南投縣草屯鎮調解委員會調解書影本及匯款條影本各1
    份在卷可憑），及被告犯後坦承犯行，態度良好，頗具悔意
    等一切情狀，量處如主文所示之刑，以資懲儆。
  (三)又被告行為後，刑法第74條關於緩刑之規定，雖亦於94年2
    月2 日修正公布，並於95年7 月1 日施行，然犯罪在新法施
    行前，新法施行後，緩刑之宣告，應適用新法第74條之規定
    （最高法院95年5 月23日第8 次刑事庭會議決議第7 點參照
    ）。查被告前未曾因故意犯罪受有期徒刑以上刑之宣告，有
    臺灣高等法院被告前案紀錄表附卷可稽，其因一時疏失，致
    犯本罪，且犯後坦承犯行，深知悔悟，已與被害人家屬達成
    和解並賠償損害，告訴人亦已當庭表示原諒被告（參本院審
    判筆錄第7 頁），則其經此次起訴、審理及科刑教訓後，當
    知所警惕，信無再犯之虞，本院因認上開對被告所宣告之刑
    以暫不執行為適當，爰依刑法第74條第1 項第1 款規定，併
    予宣告緩刑3 年，以啟自新。
五、應刑事訴訟法第273 條之1 第1 項，第299 條第1 項前段、
    第310 條之2 、第454 條第2 項，刑法第2 條第1 項前段、
    第276 條第2 項、（修正前）第62條前段、第74條第1 項第
    1 款，罰金罰鍰提高標準條例第1 條前段，判決如主文。
六、如不服本件判決，得自收受送達之日起10日內，向本院提起
    上訴。
本案經檢察官劉世豪到庭執行職務。
中　　華　　民　　國　　96　　年　　3 　　月　　30　　日
                  刑事第四庭    法  官  吳永梁
以上正本證明與原本無異。
如不服本判決，應於判決送達後10日內，向本院提出上訴狀（須
附繕本）。
告訴人或被害人對於判決如有不服具備理由請求檢察官上訴者，
其上訴期間之計算係以檢察官收受判決正本之日期為準。
中　　華　　民　　國　　96　　年　　4 　　月　　 2　　日
                                書記官  陳美敏
附錄論罪科刑法條全文：
中華民國刑法第276條
因過失致人於死者，處2 年以下有期徒刑、拘役或2 千元以下罰
金。
從事業務之人，因業務上之過失犯前項之罪者，處5 年以下有期
徒刑或拘役，得併科3 千元以下罰金。
